臺灣板橋地方法院交通事件裁定　　　　99年度交聲字第4596號
原處分機關　交通部公路總局臺北區監理所板橋監理站
異　議　人
即受處分人　許鑅錦
上列異議人即受處分人因違反道路交通管理處罰條例案件，對於
交通部公路總局臺北區監理所板橋監理站於民國96年5 月10日所
為之處分（原處分：板監裁字裁41-C00000000號），聲明異議，
本院裁定如下：
    主  文
原處分撤銷。
許鑅錦不罰。
    理  由
一、原處分意旨略以：異議人即受處分人許鑅錦（下稱受處分人
    ）於民國92年8 月14日18時22分許，駕駛其所有之車牌號碼
    CCU-466 號重型機車，行經臺北縣土城市（現改制為新北市
    土城區○○○路○ 段與延壽路口，因「駕車行經有燈光號誌
    管制之交岔路口闖紅燈」之違規事實，為臺北縣政府（現改
    制為新北市政府）警察局土城交通分隊警員以北縣警交字第
    C00000000 號舉發違反道路交通管理事件通知單逕行舉發，
    嗣受處分人於93年6 月28日提出申訴，經原處分機關函請舉
    發機關調查結果，仍認受處分人確有上開違規行為，原處分
    機關乃於96年5 月10日依道路交通管理處罰條例第53條第1
    項、第63條第1 項第3 款規定，裁處受處分人罰鍰新臺幣（
    下同）4,500 元，並記違規點數3 點。
二、聲明異議意旨則以：伊是CCU-466 號機車車主，於92年8 月
    14日18時22分許紅燈右轉遭警員攔停，因不知警員叫伊而未
    停車，竟直接說伊紅燈右轉、闖紅燈，警員也無照片證明伊
    違法，只有口頭說明，故伊不服，況伊也未收到罰單，因伊
    在92年8 月已搬到土城中央路3 段，再搬至現址青雲路，又
    於93年間該車曾失竊，因未收到罰單而無法繳納，原本紅燈
    右轉竟變成最高額罰鍰，爰依法聲明異議，請求撤銷原處分
    等語。
三、按受處分人，不服道路交通管理處罰條例第8 條主管機關所
    為之處罰，得於接到裁決書之翌日起20日內，向管轄地方法
    院聲明異議，道路交通管理處罰條例第87條第1 項定有明文
    。準此，關於法院審酌交通聲明異議案件是否合於法定聲明
    異議期間，自應以原處分機關裁決書合法送達為前提。次按
    處理違反道路交通管理事件，有關文書送達之程序，依行政
    程序法之規定，違反道路交通管理事件統一裁罰基準及處理
    細則第5 條亦有明定。又按送達，於應受送達人之住居所、
    事務所或營業所為之，行政程序法第72條第1 項前段定有明
    文。經查：受處分人於93年10月13日起即設籍於「臺北縣新
    店市○○街16巷24號4 樓」，至96年7 月9 日始遷出乙節，
    有受處分人遷徙紀錄資料查詢結果2 紙在卷可稽（見本院卷
    第29至30頁），而本件裁決書乃於96年5 月16日送達至「臺
    北縣新店市○○街16巷12號5 樓」，此有原處分機關送達證
    書影本1 紙附卷足憑（見本院卷第5 頁反面），則本件裁決
    書之送達地點並非受處分人之戶籍地，依前揭說明，本件原
    處分機關並未依行政程序法所規定之方式送達於受處分人，
    自難認本件裁決書已合法送達。本件裁決書既未合法送達，
    自無從起算法定聲明異議期間，是本案聲明異議難謂已逾期
    ，應予受理。又裁決書送達之程序既非適法，則受處分人未
    經合法送達收受前開裁決書，自應由本院將原處分撤銷。
四、再按時效制度與人民權利義務有重大關係，其目的在於尊重
    既存之事實狀態，及維持法律秩序之安定，與公益有關，須
    逕由法律明定，不得授權行政機關衡情以命令訂定或由行政
    機關依職權以命令訂之（司法院大法官會議釋字第474 號解
    釋理由書參照）。而行政罰法於94年2 月5 日經總統公布，
    依該法第46條之規定，自公布後1 年，即95年2 年5 日開始
    施行，同法第27條規定：「行政罰之裁處權，因3 年期間之
    經過而消滅。前項期間，自違反行政法上義務之行為終了時
    起算。但行為之結果發生在後者，自該結果發生時起算」，
    該條之立法理由略以：「本條係有關行政罰裁處權時效之規
    定。按行政罰裁處權之行使與否，不宜懸之過久，而使處罰
    關係於不確定狀態，影響人民權益，惟亦不宜過短，以免對
    社會秩序之維護有所影響」等語，可知公路監理主管機關對
    於違反道路交通管理事件行為人，其是否行使裁罰權，實不
    宜久懸不決，而使處罰關係處於不確定狀態，致影響人民權
    益。準此，足悉時效制度之功能，實為求法秩序之早日確定
    所必要，自不容行政機關作出違背此一法秩序安定原則之舉
    措。次按「違反行政法上義務而受罰鍰、沒入或其他種類行
    政罰之處罰時，適用本法。但其他法律有特別規定者，從其
    規定」，行政罰法第1 條定有明文。違反道路交通管理處罰
    條例所定行政法上義務而受罰鍰、記違規點數等處罰，具有
    行政罰之性質，然關於處罰時效部分，道路交通管理處罰條
    例並未設有相關規定，則現今交通裁決機關依法所為之處罰
    裁決，其裁處權時效即應適用上開行政罰法相關規定。另按
    本法施行前違反行政法上義務之行為應受處罰而未經裁處，
    於本法施行後裁處者，除第15條、第16條、第18條第2 項、
    第20條及第22條規定外，均適用之；前項行政罰之裁處權時
    效，自本法施行之日起算，行政罰法第45條亦定有明文。是
    行政罰法施行前違反行政法上義務之行為應受處罰而未經裁
    處者，行政罰法第45條第2 項既有特別規定，即應適用其規
    定。準此，行政罰法施行前違反行政法上義務之行為應受處
    罰而未經裁處者，自應自行政罰法95年2 月5 日施行之日起
    ，計算3 年之裁處權時效。經查：本件受處分人之違規行為
    時間為92年8 月14日，原處分機關對受處分人上開違規行為
    裁罰之裁決書未合法送達，致不生裁罰之效力，而與未經裁
    處情形同，是原處分機關對於受處分人違反道路交通管理處
    條例行為之裁處權時效期間，應自95年2 月5 日起計算3 年
    ，而於98年2 月4 日屆滿，原處分機關之裁處權即因罹於時
    效而消滅，不得再就受處分人之違規事實裁處罰鍰。
五、綜上所述，本件裁決書送達之程序並非適法，原處分應予撤
    銷，原應發回原處分機關重新送達，惟本件違規行為之裁處
    權時效期間迄98年2 月4 日即告屆滿，原處分機關之裁處權
    已因罹於時效而消滅，原處分機關即不得以受處分人有違規
    行為而遽以處罰，自應由本院將原處分撤銷，諭知受處分人
    不罰，以資適法。又本件原處分機關就受處分人上開違規行
    為所為處罰，既因罹於時效而經本院撤銷，則受處分人聲明
    異議之事由究否有據，即無再行調查之必要，併予敘明。
據上論斷，應依道路交通管理處罰條例第87條第2 項，道路交通
事件處理辦法第19條前段，裁定如主文。
中    華    民    國   100    年    4     月    29    日
                  交通法庭  法  官  廖欣儀
以上正本證明與原本無異。
如不服本裁定應於送達後5日內敘明理由向本院提出抗告狀。
                            書記官  顏偉林
中    華    民    國   100    年    4     月    29    日